台灣高等法院高雄分院民事判決　　　　　　　　　　九十二年度再易字第三八號
　　　再審原告　甲○○
　　　再審被告　乙○○○
右當事人間請求遷讓房屋事件，再審原告對於中華民國九十二年十一月十一日本院九
十二年度上易字第八八號確定判決提起再審，本院判決如左：
    主    文
再審之訴駁回。
再審訴訟費用由再審原告負擔。
    事　實　及　理　由
一、再審原告主張：(一)伊於本院前審提出中國國際商業銀行鳳山分行（下稱中國商銀
    鳳山分行）民國九十年六月七日鳳授字第０五九－一號呆帳案件簽報書、九十
    年七月五日ＦＡＸ　ＮＯ．ＣＣＤ七－一七號覆函、証人陳忠成在本院九十二年
    度上字第四八號九十二年六月廿四日証述筆錄，主張再審被告雖向中國商銀鳳山
    分行降低其承受再審原告務金額為新台幣（下同）三千四百五十萬元，然中國商
    銀鳳山分行同意降低之金額為三千五百五十萬元，其中三千四百五十萬元由再審
    被告向中國商銀鳳山分行辦理抵押借款借新還舊償還，其餘一百萬元向再審原告
    追償，前審認定中國商銀鳳山分行同意再審原告移轉不動產前所欠之本金為三千
    八百四十萬元，降為三千四百五十萬元，及將再審原告於移轉不動產前所欠之利
    息及違約金三百廿六萬二千零卅三元，降為一百萬元，對伊所提三項証據既未調
    查，亦未說明其不可採之理由，致認定事實錯誤，故有民事訴訟法第四百九十七
    條之事由。(二)中國商銀鳳山分行於八十九年九月卅日及十月十二日分別以鳳授
    信字第一二０號及一二七號函呆帳簽報書，報請總行核准同意伊請求，將抵押不
    動產以三千八百四十萬元出售，清償伊欠之本金三千八百四十萬元，免除所欠二
    百七十五萬二千零五十二元之利息及違約金，中國商銀總行於八十九年十月十九
    日以傳真回覆，表示同意，故中國商銀鳳山分行自始即同意不追償伊所積欠之利
    息及違約金，兩造與中國商銀鳳山分行自始均係就伊積欠該銀行三千八百四十萬
    元本金，究應降為多少在協商，詎確定判決認定伊與中國商銀行鳳山分行九十年
    九月廿四日簽訂之協議書，伊所應償還中國商銀鳳山分行之一百萬元，係指伊移
    轉不動產予再審被告前所積欠之利息及違約金，此乃因確定判決未審酌上開簽報
    書及傳真覆函所致，故有民事訴訟法第四百九十六條第一項第十三款之事由。
    (三)証人薛明發未証述伊與中國商銀鳳山分行要求向伊追償之一百萬元，係指伊積
    欠之三百廿六萬二千零卅三元利息及違約金中之一部分，且伊與中國商銀鳳山分
    行簽訂之協議書日期為九十年九月廿四日，再審被告早於九十年七月三日及同年
    八月十五日即代伊償還三千四百五十萬元，若如判決認定，本金已降至三千四五
    十萬元，協議書要求伊償還之一百萬元，係指伊所積欠之三百廿六萬二千零卅三
    元利息及違約金中之一部分，則本金三千四百五十萬元於簽訂協議書前已付清，
    何以協議書仍記載伊尚欠中國商銀鳳山分行本金六百十四萬八千三百零九元，是
    確定判決有民事訴訟法第四百九十六條第一項第一款認定事實不憑証據之違反証
    據法則之適用法規違法之情事云云。
二、查：
　(一)兩造於八十九年十月廿三日簽訂不動產買賣契約書，由再審被告以四千八百五十
　　萬元之價格，向再審原告購買坐落屏東縣屏東市○○路一三二號七層樓房及其坐
　　落之土地（下稱系爭房地）所有權全部，再審原告依兩造不動產買賣契約第七條
    約定，須於八十九年十一月十五日系爭房地所有權移轉登記時，交屋予再審被告
    ，否則須按日給付買賣總價金千分之一之違約金，而再審原告因須整建將遷居之
    新屋，未於八十九年十一月十五日交屋，故於九十年一月十二日與再審被告簽訂
    協議書，由再審被告無償提供系爭房地其中門牌為屏東縣屏東市○○路一三二之
    六號房屋予再審原告使用，期間溯及自八十九年年十一月十七日起算，至九十年
    四月卅日止，再審原告於使用借貸期間屆滿後未依約遷出，再審被告起訴主張再
    審原告應遷讓房屋，及自九十年五月一日起至遷讓日之相當租金損害（再審原告
    於九十二年五月十五日遷出），及收取出賣系爭房地後之租金十八萬一千七百廿
    一元，於法並無不合。
  (二)中國商銀鳳山分行九十年六月七日鳳授字第０五九－一號呆帳案件簽報書，簽
    報總行之案由為：擬仍請准本案擔保品由甲○○按三千四百五十萬元自行出售予
    乙○○○，並淨還三千四百五十萬元後，本行塗銷原抵押權，同時設定新抵押權
    予本行，至於新放做長期放款擬增至三千二百萬元及免除其女郭芷安任連帶保証
    人，以順利解決債務，另續向原借、保人訴追一百五十萬元乙節，擬酌減為一百
    萬元，一併謹請鑒核賜准（本院前審卷八五至八六頁）；中國商銀總行九十年七
    月五日ＦＡＸ　ＮＯ．ＣＣＤ七－一七號覆函主旨為：據貴催收戶甲○○下催收
    款結欠四千零八十四萬三千元，申請自出售押品淨還三千四百五十萬元，改由新
    承買人乙○○○向貴處申請長期放款額度三千二百萬元後和解一案，除(一)繼續向
    原借、保人訴追一百萬元，並得分期償還，另代位求償之訴訟費用減半計收十九
    萬二千元仍應掛帳催收款，列為和解損失。(二)授權貴處依下列方案再與承買人溝
    通後擇一處理：1.貸款額度三千二百萬元，借款期間廿年，利率按百分之五點五
    計收，並提郭芷安擔任連保人，保証金額六百萬元。2.貸款額度三千二百萬元，
    借款期間十五年，利率按百分之六點二五計收。餘照准，至於下無法回收之催收
    結欠款五百卅四萬二千七百四十四元，含上開代位求償之訴訟費用，准列為和解
    損失，並於取得合於稅法規定之憑証後，呈報轉銷呆帳（同上卷八七頁）。由上
    開中國商銀鳳山分行及總行函文可知，再審原告於九十年七月五日時尚結欠中國
    商銀鳳山分行四千零八十四萬三千元，其中三千四百萬元由再審被告承受再審原
    告之抵押欠款，另一百萬元由再審原告分期償還。本院前審再依中國商銀鳳山分
    行九十二年十四日函所稱再審原告迄八十九年十一月十五日（系爭房地所有權移
    轉登記之日），尚積欠本金三千八百四十萬元，及利息違約金三百廿六萬二千零
    卅三元，及中國商銀鳳山分行襄理薛明發証述「（甲○○向你們銀行所借的三千
    八百四十萬元是否還有債務），帳面上還有六百卅四萬三百九元向未還，但當時
    甲○○要將房屋過戶給乙○○○時，有講到請求我們本息降到三千四百五十萬元
    ，當時我們有同意，但附帶再向甲○○追索一百萬元」（本院前審卷六六頁），
    故確定判決依上述資料認定「貸款銀行同意將系爭借款債務降為三千四百五十萬
    元（本金），並將上訴人（再審原告）積欠於系爭土地及建物移轉登記前之利息
    及違約金降為一百萬元」，並以兩造其餘之攻防資料，均不影響上開認定及判決
    之結果，說明其理由，核無不當，是確定判決雖不再論述再審原告主張之中國商
    銀鳳山分行九十年六月七日簽報書及該行總行九十年七月五日覆函暨証人陳忠成
    之証述，且即使予以斟酌，再審原告既不能受較有利益之判決，原確定判決並無
    再審原告所指之再審事由。
  (三)按「民事訴訟法第四百九十二條第一項第十一款所謂當事人發見未經斟酌之證物
    或得使用該證物，係指在前訴訟程序不知有該證物，現始知之，或雖知有此而不
    能使用，現始得使用者而言」（最高法院卅二年上字第一二四七號判例參照）。
　　即證據在前訴訟程序中業已提出，經法院審核不予採取者，自不得據為再審之理
　　由。本件再審原告主張確判決未審酌其於本院前審提出之中國商銀鳳山分行於八
　　十九年九月卅日及十月十二日分別以鳳授信字第一二０號及一二七號函呆帳簽
　　報書（前卷一三七頁正反面），既經確定判決審核不予採取，依上開說明，再審
　　原告據以為再審理由，核不可採。
  (四)按「第三審為法律審，其所為判決，以第二審判決所確定之事實為基礎，故民事
    訴訟法第四百九十六條第一項第一款所謂適用法規顯有錯誤，對第三審判決言，
    應以該判決依據第二審判決所確定之事實而為之法律上判斷，有適用法規顯有錯
    誤之情形為限」（最高法院七十一年台再字第三十號判例參照）。該條款所稱適
    用法規顯有錯誤之內容，固包括確定判決顯有消極的不適用法規及積極的適用不
    當兩種情形在內，但事實審法院認定事實錯誤，調查證據欠周或判決不備理由，
    雖得於判決確定前據為提起上訴之理由，究與適用法規顯有錯誤有別，當事人不
    得據以提起再審之訴。再審原對主張確定判決有民事訴訟法第四百九十六條第一
    項第一款認定事實不憑証據之違反証據法則之適用法規違法之情事，無非係就確
    定判決事實認定之指駁，依上開說明，與適用法規顯有錯誤之情事有間。
　(五)綜上，再審原告提起再審之訴，顯無理由，爰不經言詞辯論，逕予駁回。
四、據上論結，本件再審之訴為無理由，依民事訴訟法第七十八條，判決如主文。
中　　　華　　　民　　　國　　九十三　　年　　　二　　　月　　 廿四　　 日
　　　　　　　　　　　　　　　　　 　　 臺灣高等法院高雄分院民事第六庭
~B1審判長法官　許明進
~B2　　　法官　謝肅珍
~B3　　　法官　李炫德
正本係照原本作成。
不得上訴。
~B法院書記官　黃玉珠
中　　　華　　　民　　　國　　九十三　　年　　　二　　　月　　 二十五　 日
